【裁判字號】    97,消債更,1489
【裁判日期】    980212
【裁判案由】    更生事件
【裁判全文】
臺灣板橋地方法院民事裁定          97年度消債更字第1489號
聲  請  人  甲○○
上列當事人依消費者債務清理條例聲請更生事件，本院裁定如下
：
    主  文
聲請駁回。
聲請費用由聲請人負擔。
    理  由
一、按債務人與金融機構協商成立者，不得聲請更生或清算，但
    因不可歸責於己之事由，致履行顯有重大困難者，不在此限
    ；本條例施行前，債務人依金融主管機關協調成立之中華民
    國銀行公會會員辦理消費金融案件無擔保債務協商機制與金
    融機構成立之協商，準用前項之規定，消費者債務清理條例
    第151 條第5 項、第6 項分別定有明文。又聲請更生或清算
    不合程式或不備其他要件者，法院應以裁定駁回之，但其情
    形可以補正者，法院應定期間先命補正，復為同條例第8 條
    所明定。
二、次按，債務人與金融機構協商成立者，除因不可歸責於己之
    事由，致履行顯有重大困難外，不得聲請更生或清算，其立
    法意旨在避免債務人就已成立之協商任意毀諾，濫用更生或
    清算之債務清理程序，蓋因債務清償方案乃係經當事人行使
    程序選擇權所為之債務清理契約，債務人自應受其拘束，故
    債務清償方案成立後，債務人即應按其條件履行，不得任意
    毀諾，僅於其後因情事變更，致該方案履行困難甚或履行不
    能，且債務人就此並無可歸責之事由時，始能聲請更生或清
    算。
三、本件聲請意旨略以：聲請人前於民國（以下同）95年間與各
    債權銀行就無擔保債務成立協商，約定聲請人每月應返還新
    台幣（以下同）20,600元，惟因當時尚有三家銀行未加入協
    商，每個月合計需繳付35,881元以為清償，然聲請人每個月
    的月薪僅為42,000元，扣除應清償的費用每個月已無法維持
    最低生活，為此聲請更生云云。
四、經查，本件聲請人依金融主管機關協調成立之中華民國銀行
    公會會員辦理消費金融案件無擔保債務協商機制，與最大債
    權金融機構聯邦商業銀行達成協商，協議每期按月還款20,
    600 元之事實，有財團法人金融聯合徵信中心當事人聯合信
    用報告1 份及聲請人存摺影本為證。是本件聲請人向本院聲
    請更生，自須審究其是否有「不可歸責於己事由致履行顯有
    重大困難」之情事。經查，
    (一)聲請人主張：其月薪約領42,000元，扣除每個月清償35,8
      81元費用後，僅餘6,119 元，已無法維持最低生活，只好
      將身邊結婚時的首飾拿去變賣，縮衣節食艱困的給付20期
      後，已沒有首飾可以變賣，不得以只好於97年4 月毀諾。
      然聲請人於95年起均任職於統一超商 (股)公司，協商成
      立前後之收入尚屬穩定且無重大變動，顯見聲請人於成立
      協商前後之經濟能力並無明顯變動，有依原協商條件履行
      之能力。
    (二)次依聲請人所提出95暨96年度綜合所得稅各類所得資料清
      單可知，其95及96年度平均平均月薪資56,638元至62,321
      元不等【計算式:679,660元÷12＝56,638元（95年度）、
      747,857元÷12＝ 62,321（96年度）以下四捨五入】，扣
      除每月協商還款35,881元後，聲請人每月尚餘20,757元至
      26,440元得以維持生活所需。聲請人於聲請狀內陳報其每
      個平均月收入僅有42,000元，尚與事實不符，已不足採。
      又聲請人謂其每月日生活常支出須達30,466元云云，惟查
      聲請人係屬單身又無須扶養親屬，其一人每月日常生活費
      用竟主張高達3 萬餘元，顯已逾越一般勤儉自持之人必要
      生活所需。而依聲請人所主張每月房租費用須13,320 元
      ，固據提出租約影本為憑，惟依該房屋管理費收據所載，
      其房屋坪數高達32坪，則以聲請人僅一人生活且負欠銀行
      相當債務未能清償，自無租用如此大坪數及高價租金房屋
      之必要，另聲請人主張其每月通訊費用須3,859 元，固據
      提出行動電話業者電信費用帳單2 紙為憑，然已明顯超出
      一般人使用行動電話費用甚多，聲請人雖謂係需經常與公
      司、廠商連絡，但未提出證據以實其說，且聲請人使用高
      價費率之行動電話通訊，苟係職業上所需，衡情自應由雇
      主負擔，自無由聲請人自行支付之理。是足見聲請人於協
      商成立後，並未樽節開支減縮慾望，以降低生活開支，而
      仍豪奢度日，縱有所稱無法支付協商金額情形，亦係自己
      未能克制降低生活慾望，而仍奢侈浪費非必要生活支出，
      自屬可歸責於己事由所致。況聲請人自成立協商以來，迄
      97年4 月間止，均得依原協商條件履行，益徵其樽節開支
      ，依原協商條件履行，應無重大困難之處。而其餘部分費
      用，於95年間聲請人與最大債權銀行成立協商之際，即已
      現實存在，聲請人自已將之列入協商金額是否逾聲請人之
      能力之評估，於客觀事實並未有顯著變動之下，亦難認係
      協商成立後有何情事變更致生履行有重大困難之情事。
五、綜上，本件聲請人95年既曾成立債務協商程序，然依聲請人
    之財產及收入狀況，尚非不能清償債務或有不能清償之虞，
    更無有何不可歸責於己致履行顯有重大困難之事由，本件更
    生之聲請自不符合本條例第3條及第151條第5項、第6項所定
    要件，依首揭說明，應駁回其更生之聲請，爰裁定如主文。
中    華    民    國    98    年    2    月    12    日
              民事第三庭      法  官   朱耀平
上為正本係照原本作成
如不服本裁定，應於裁定送達後10日內，以書狀向本院提出抗告
，並繳納抗告費新臺幣1千元
中    華    民    國    98    年    2    月    12    日
                              書記官   陳淑芳


司法院資訊處製作；財團法人民間司法改革基金會備份。
